【裁判字號】    90,訴,175
【裁判日期】    900919
【裁判案由】    違反藥事法
【裁判全文】
臺灣臺中地方法院刑事判決                            九十年度訴字第一七五號
    公  訴  人  臺灣台中地方法院檢察署檢察官
    被      告  甲○○
    選任辯護人  劉進堂
    被      告  乙○○
    選任辯護人  白正鼎
右列被告等因違反藥事法案件，經檢察官提起公訴（八十九年度偵字第一五五一九號
、一五八七七號、一九九四二號）及移送併辦（九十年度偵字第二三四０號、二三四
一號），本院判決如左：
    主  文
甲○○連續製造偽藥，處有期徒刑參年陸月，併科罰金新台幣拾萬元，罰金如易服勞
役，以新台幣玖佰元即銀元參佰元折算壹日。扣案除附表一編號9,18以外之物品均沒
收。
乙○○連續製造偽藥，處有期徒刑參年，併科罰金新台幣陸萬元，罰金如易服勞役，
以新台幣玖佰元即銀元參佰元折算壹日。扣案除附表二編號6,14,16以外之物品均沒
收。
    事  實
一、甲○○基於製造及販賣偽藥之概括犯意：
（一）於民國八十八年八月間，甲○○明知丙○○（另案通緝中）所交付用以抵償欠
      款之桂行丸、安治好、威喜六寶大補丸等藥品均為偽藥，竟仍收受上開偽藥（
      以桂行丸每罐新台幣『下同』二百五十元、威喜六寶大補丸每罐二百二十元之
      價格抵償上開欠款）及外包裝標籤，復於同年十月間自丙○○處收受包裝藥品
      之迷你收縮機、封罐機及膚潤康罐裝機等機械設備。旋即於台中縣清水鎮○○
      街七九巷八號處，利用上開機械設備分裝偽藥，並以桂行丸每罐三百元、安治
      好每罐四十八元、威喜六寶大補丸每罐二百五十元之價格，將上開偽藥銷售至
      全省各地夜市牟利。
（二）甲○○明知「正露丸」藥物，係日商大幸藥品股份有限公司生產經銷之藥品，
      其「正露丸」、「喇叭及圖」等商標，並經向前經濟部中央標準局及經濟部智
      慧財產局註冊，取得商標專用權。竟於八十九年一月間，在台中縣清水鎮○○
      街七九巷八號處，自簡武雄（另案由台灣屏東地方法院檢察署偵查中）處，以
      每罐（四百粒裝）四十五元之價格，購入偽藥正露丸一批，再以每罐五十元至
      六十元不等之價格至全省各地夜市銷售牟利。
（三）甲○○於上開時間復自行向中藥行購買十三味藥材後，自行調配製造偽藥中將
      湯，復印製仿單、藥盒，並利用上開自丙○○處收受包裝藥品之迷你收縮機加
      以包裝後，以每件（三十盒）二千八百元之價格至全省各地夜市銷售牟利。另
      於上開時間，在台中縣清水鎮○○街七九巷八號處，自行以不知名之藥品調配
      製造偽藥黃道益活絡油，並以每罐四十五元之價格對外販售。
（四）甲○○明知「膚潤康」藥物，係日商田邊製藥股份有限公司生產經銷之藥品，
      其「膚潤康」、「ＦＬＵＣＯＲＴ」等商標，並經向前經濟部中央標準局註冊
      ，取得商標專用權。竟於上開時間，在台中縣清水鎮○○街七九巷八號處，自
      行以凡士林填充後，偽冒膚潤康藥品，對外以每支二十五元之價格販售圖利。
（五）八十九年二月間，甲○○向吳東壁購入含有解熱鎮痛劑Acetaminophen成分、
      含四級管制藥d-Norpseudoephedrine及中樞神經興奮劑咖啡因成分之原料，並
      自行在台中縣清水鎮○○街七九巷八號處填充包裝後，製成維骨力、ＩＯＮＡ
      ＭＩＮ及ＤＵＲＯＭＩＮＥ減肥藥等偽藥，再均以每粒一元不等之價格出售牟
    利。
（六）甲○○明知「ＬＯＳＥＣ」胃藥，係瑞典商阿斯特拉有限公司生產經銷之藥品
      ，其「ＬＯＳＥＣ」、「ＬＯＳＥＣ及圖」等商標，並經向前經濟部中央標準
      局註冊，取得商標專用權。竟於八十九年四月間，明知不詳姓名年籍之林姓成
      年男子，所兜售印有上開「ＬＯＳＥＣ」等商標之「ＬＯＳＥＣ」胃藥為偽藥
      ，而仍予買受，並委請不知情之吳東壁代為裝填成膠囊後，出售圖利。
（七）八十九年七月間，甲○○在台中縣清水鎮○○街七九巷八號處，自行以薄荷、
      白臘、凡士林、樟腦油等原料，調配製造偽藥虎標萬金油，並以每打二百五十
      元之價格至全省各地夜市銷售牟利。
（八）八十九年九月間，甲○○向陳阿榮（另案由台灣台中地方法院檢察署偵查中）
      以每罐三十八元之價格購買新露露Ａ錠二百罐偽藥，再以每罐三十八元之價格
      對外販售。
二、乙○○亦基於製造及幫助販賣偽藥之概括犯意，經其兄甲○○媒介，明知由丙○○提供之五塔散、正骨水、肝油球、中將湯、正露丸等物均為偽藥，竟於八十九
    年一月間起，基於幫助丙○○販賣之犯意，而在台中縣烏日鄉○○路二七一巷十
    八號處代為包裝上開偽藥。八十九年八月間，丙○○並提供薄荷、酒精等原料，
    要求乙○○依比例摻入於正骨水原料中，以製造混沖正骨水，並另行加工製造五
    塔散偽藥。王邱雄旋依指示，在上址加工製造完成偽藥五塔散二箱及偽藥正骨水
    二箱，並將製造完成之偽藥，交予丙○○指示之不詳姓名年籍男子。
三、嗣於八十九年九月二十一日，為法務部調查局台中縣調查站在甲○○台中縣清水
    鎮○○街七九巷八號及十號住處，扣得如附表一所示之物；另於乙○○台中縣烏
    日鄉○○路二七一巷十八號處扣得如附表二所示之物。
四、案經法務部調查局台中縣調查站移送及瑞典商阿斯特拉有限公司、日商大幸藥品
    股份有限公司、日商田邊製藥股份有限公司告訴台灣台中地方法院檢察署檢察官
    偵查起訴及移送併辦。
    理  由
一、訊據被告甲○○坦承於上開時地知悉為偽藥而販賣之事實，然矢口否認涉有製造
    偽藥之犯行，被告乙○○則矢口否認涉有上開幫助販賣及製造偽藥之犯行，被告
    甲○○辯稱：上開藥物均係丙○○製造完成後始交予伊，並非伊所製造云云；被
    告乙○○則以：丙○○所交予伊之藥物伊並不知為偽藥，且尚未應丙○○之要求
    製造混沖正骨水等云云置辯。惟查，被告甲○○確有製造偽藥之犯行，業據其於
調查局調查中自承：「上述中將湯我係向中藥行購買十三味藥材後，自行調配，
    然後再印製仿單、外盒，並利用包裝藥品迷你收縮機製成成品對外販售，以每件
    （三十盒）二千八百元。」、「上述黃道益活絡油係我自行調配裝填，然後印製
    仿單、外盒製成成品對外販售，每罐四十五元。」、「上述虎標萬金油係我以薄
    荷、白臘、凡士林、樟腦油等自行調配製造然後以每打二百五十元對外販售。」
    其後於偵查中復為相同之供述，並有扣案物品可資佐證，堪信被告甲○○於調查
    及偵訊中之供詞為真實，被告甲○○事後否認有製造偽藥之犯行，顯係避重就輕
    之詞，不足採信。而被告乙○○雖以上開情詞置辯，然查，被告乙○○於偵查中
    自承明知包裝盒上並無台灣製造廠商或經銷商之字樣，況一般成藥之製造及包裝
    ，均於特定之藥廠內由專業人員為之，而被告乙○○係智慮成熟之成年人，其既
    非屬專門製造或包裝藥物之人員，復未具有藥師之資格，堪信其於包裝上開藥物
    時具有偽藥之認識無疑。又被告甲○○雖於本院審理時證稱：「肝油丸、中將湯
    、正露丸是人家寄給丙○○，我叫乙○○載回去，因為丙○○是花蓮人，東西都
    寄到我那裡，丙○○再拿回去。」云云，以證明被告乙○○並無幫助販賣偽藥之
    犯行。然被告甲○○於調查中業已證稱：「我除提供上述偽藥五塔散、正露丸等
    成品給乙○○外；另我亦提供偽製之面速力達姆、中將湯及中將丸等成品給乙○○，再由乙○○轉交給丙○○販賣。」等語明確，且被告甲○○、乙○○為兄弟
    關係，倘被告乙○○並未幫助販賣，衡情被告甲○○當無於調查中加以誣告構陷
    之理，是被告甲○○於調查中之供詞應較可採，其於本院審理時之供詞，應係事
    後迴護之詞，尚難採信。再被告乙○○確已應丙○○之要求製造混沖正骨水一情
    ，除據被告乙○○於調查中自白不諱外，亦據被告甲○○於調查中供稱：「丙○○亦會主動提供五塔散、正骨水等偽藥原料給乙○○，指示乙○○按原料比例調
    配，由乙○○在家中加工製造及包裝，交由丙○○對外販售。」等語明確，而被
    告乙○○於調查中自承：在八十九年八月間，丙○○另託人載送薄荷及酒精五桶
    等物予伊，要求伊於正骨水內加入酒精及薄荷等物等成分調製，而調查局查獲當
    天僅扣得酒精三桶，亦有扣案物品清單在卷可參，是其餘酒精二桶顯係已由被告
    乙○○作為加工製造混沖正骨水之用乃不復存在。雖被告乙○○另辯稱當時送來
    時有二個桶子為空桶云云，然丙○○送來酒精等原料之目的既係要求被告乙○○
    於正骨水內加入該等原料，自無送來未裝酒精空桶之理，是被告乙○○上開所辯
    ，顯亦均為卸責之詞，實無足採。又「正露丸」、「膚潤康」及「ＬＯＳＥＣ」
    胃藥等藥物，確實由日商大幸藥品股份有限公司、日商田邊製藥股份有限公司及
    瑞典商阿斯特拉有限公司分別依商標法第二十一條向前經濟部中央標準局及經濟
    部智慧財產局註冊後，取得商標專用權，亦有前經濟部中央標準局及經濟部智慧
    財產局核發之商標註冊證影本六紙附卷可稽，此外，並有現場照片二十四幀、法
    務部調查局八十九年十月六日八九陸（一）字第八九一七三二一六號檢驗通知書
    一紙、行政院衛生署藥物食品檢驗局九十年六月五日藥檢壹字第九００七一七三
    號函及行政院衛生署九十年七月十日衛署藥字第０九０００三四九四五號及同年
    八月二十日衛署藥字第０九０００五一一九二號函文各一件在卷可資佐證，復有
    如附表一、二所列物品扣案足憑，本件事證明確，被告二人上開犯行同堪認定。
二、按藥品經稽查或檢驗未經核准擅自製造者，為偽藥，藥事法第二十條第一款定有
    明文。核被告甲○○所為，係犯藥事法第八十二條第一項製造偽藥罪及同法第八
    十三條第一項販賣偽藥罪；被告乙○○所為，則係犯藥事法第八十二條第一項製
    造偽藥罪及刑法第三十條、藥事法第八十三條第一項幫助販賣偽藥罪。公訴意旨
    認販賣偽藥之低度行為為製造偽藥之高度行為所吸收，不另論罪，尚有未洽，併
    予指明。被告甲○○意圖欺騙他人，於類似商品使用相同於他人註冊商標之圖樣
    ，並進而販賣，所為係另犯商標法第六十二條第一款仿冒商標罪及第六十三條販
    賣仿冒商標罪。被告甲○○一販賣行為同時觸犯藥事法第八十三條第一項販賣偽
    藥罪及商標法第六十三條販賣仿冒商標罪，依刑法第五十五條前段之規定，應從
    一重之藥事法第八十三條第一項販賣偽藥罪處斷。被告二人先後多次製造及販賣
    偽藥犯行，均時間緊接，犯罪構成要件相同，顯均係基於概括犯意反覆為之，均
    為連續犯，應以一罪論，並加重其刑；被告乙○○以幫助丙○○販賣偽藥之意思
    而參與，所為核係犯藥事法第八十三條第一項之幫助犯，爰依正犯之刑減輕之，
    並依法先加後減。被告甲○○連續製造偽藥、販賣偽藥與仿冒商標犯行，有方法
    結果之牽連關係，應從一重之連續製造偽藥罪論處；被告乙○○連續製造偽藥及
    連續幫助販賣偽藥犯行，有方法結果之牽連關係，亦應從一重之連續製造偽藥罪
    論處。公訴人雖未就被告甲○○製造偽藥中將湯及明知為偽冒「正露丸」、「喇
    叭及圖」、「膚潤康」、「ＦＬＵＣＯＲＴ」等商標之物品而加以販賣之犯行提
    起公訴，然此部分與起訴其他製造偽藥及販賣偽冒「ＬＯＳＥＣ」、「ＬＯＳＥ
    Ｃ及圖」商標之犯罪事實有連續犯之裁判上一罪關係，為起訴效力所及，本院自
    應併予審究。爰審酌被告二人私自製造偽藥並販賣，對社會大眾之生命、健康造
    成重大之危害，惡性非輕，渠等先於調查及偵訊中坦承犯行，繼於本院審理時又
    否認部分犯行等一切情狀，量處如主文所示之刑，並分別併科罰金十萬元、六萬
    元，及罰金部分均諭知易服勞役之折算標準，以示懲儆。附表一編號7、14、17
    及附表二編號15扣案物品係犯商標法第六十二條所販賣之商品，應依商標法第六
    十四條規定宣告沒收。附表一除編號7、9、14、17、18外；附表二除編號6、14
    、15、16外，均分別為被告甲○○、乙○○所有，供犯罪所用之物，業據被告二
    人分別供明及本院查明在卷，均應依刑法第三十八條第一項第二款之規定宣告沒
    收，至附表一編號9、18及附表二編號6、14、16之扣案物，尚乏證據證明係供被
    告二人作為前揭犯罪之用，又非違禁物，爰不宣告沒收。
三、公訴意旨另以：被告甲○○於八十八年八月間，明知丙○○所交付用以抵償欠款
    之維他命Ｅ藥品為偽藥，竟仍收受上開偽藥（以維他命Ｅ每罐一百四十五元之價
    格抵償上開欠款）及外包裝標籤，復於同年十月間自丙○○處收受包裝藥品之機
    械設備。旋即於台中縣清水鎮○○街七九巷八號處，利用上開機械設備分裝偽藥
    ，並以維他命Ｅ每罐一百五十元之價格，將上開偽藥銷售至全省各地夜市牟利，
    因認被告另涉有藥事法第八十三條第一項販賣偽藥罪。按犯罪事實應依證據認定
    之，無證據不得推定其犯罪事實；又不能證明被告犯罪或其行為不罰者，應諭知
    無罪之判決，刑事訴訟法第一百五十四條、第三百零一條第一項分別定有明文。
    經查上開維他命Ｅ並不以藥品管理，有行政院衛生署九十年七月十日衛署藥字第
    ０九０００三四九四五號函文附卷足參證，此外，復查無其他積極證據足資證明
    被告確有公訴人所指之此部分犯行，不能證明被告犯罪，揆諸上揭規定，本應為
    被告無罪之諭知，然公訴意旨認此部分與前開論罪科刑部分有連續犯之裁判上一
    罪關係，爰不另為無罪之諭知，併予指明。
據上論斷，應依刑事訴訟法第二百九十九條第一項前段，藥事法第八十二條第一項、
第八十三條第一項，商標法第六十二條第一款、第六十三條、第六十四條，刑法第十
一條前段、第五十六條、第五十五條、第四十二條第二項、第三十條、第三十八條第
一項第二款，罰金罰鍰提高標準條例第二條，判決如主文。
中      華      民      國    九十      年      九      月     十九     日
                         臺灣臺中地方法院刑事第三庭
                                   審判長法  官  唐 光 義
                                         法  官  張 智 雄
                                         法  官  黃 炫 中
右正本證明與原本無異。
如不服本判決，應於判決送達後十日內向本院提出上訴狀，上訴於臺灣高等法院臺中
分院( 須附繕本 )。
                                          書記官
中      華      民      國    九十      年      九      月     二十     日


司法院資訊處製作；財團法人民間司法改革基金會備份。
